【裁判字號】    95,台上,7167
【裁判日期】    951227
【裁判案由】    偽造文書
【裁判全文】
最高法院刑事判決            九十五年度台上字第七一六七號
上  訴  人  甲○○
選任辯護人  吳金棟律師
上列上訴人因偽造文書案件，不服台灣高等法院中華民國九十三
年四月十四日第二審判決（九十三年度上訴字第三三九號，起訴
案號：台灣台北地方法院檢察署九十一年度偵字第六三０四號）
，提起上訴，本院判決如下：
    主  文
原判決撤銷，發回台灣高等法院。
    理  由
本件原判決維持第一審依刑法修正前連續犯、牽連犯之例，從一
重論處上訴人甲○○連續行使偽造私文書，足以生損害於他人罪
刑之判決，駁回上訴人在第二審之上訴，固非無見。
惟按刑法上之背信罪為一般的違背任務之犯罪，若為他人處理事
務，意圖為自己或第三人不法之所有，以詐術使他人交付財物者
，應成立詐欺罪，不能論以背信罪，本院六十三年台上字第二九
二號著有判例。本件依原判決之認定：上訴人違背任務盜用李茂
松印章，偽造世華銀行存款取款憑條向不知情之銀行員行使，使
銀行員陷於錯誤，而支付或轉帳存款，因而詐得如原判決附表之
金額花用等情，如屬無訛，揆之首開說明，上訴人除成立行使偽
造私文書及詐欺罪外，自不應另論背信罪。乃第一審判決竟併論
以背信罪，自屬違誤，原判決未予糾正，遽予維持，難謂適法。
又本件公訴意旨並未指上訴人有何施用詐術詐取財物之詐欺行為
，亦未引用刑法第三百三十九條第一項之詐欺罪法條，原判決未
說明詐欺部分如何得一併審判之理由，且未說明上訴人何以成立
詐欺罪所憑之證據及認定之理由，復有判決理由不備之不洽。另
檢察官就犯罪事實之一部起訴者，其效力及於全部。本件上訴人
經公訴人提起公訴後，另發現：上訴人與胡銅鐘二人於民國八十
八年間，因投資股票而結識後，上訴人自八十九年三月九日起，
屢以資金週轉為由向胡銅鐘借貸金錢，胡銅鐘為圖便利，遂將其
世華聯合商業銀行新生分行帳號00000000000000
0000號存摺印章交付營業員張鉯喬（原名張靜芳）代辦轉帳
手續，詎上訴人與張鉯喬竟趁保管胡銅鐘上開存摺及印章之際，
未徵得其同意，盜用胡銅鐘印章，偽以胡銅鐘名義填寫取款條，
連續於八十九年三月二十八日取款新台幣（下同）八十三萬二千
元，同年月二十九日取款六十六萬六千元及一百七十五萬元，同
年四月十一日取款一百三十一萬五千元，有胡銅鐘之指訴，系爭
取款條、銀行存款簿、暫借據為證，認涉犯刑法第二百十六條、
第二百十條行使偽造私文書罪、第三百二十條第一項竊盜罪。查
與本件有連續犯之裁判上一罪關係，案經台灣板橋地方法院檢察
署移請本院併案審理等情，有該署九十三年度偵續一字第四二號
甲○○竊盜等案卷五宗（含四宗影印卷）可稽，經查尚非全無所
本，揆之上開說明，自應於起訴效力所及之範圍內加以調查、審
認。上訴意旨指摘原判決不當，尚非全無理由，應認有撤銷發回
更審之原因。又原判決認上訴人牽連所犯詐欺取財罪（刑法第三
百三十九條第一項）、背信罪（刑法第三百四十二條）部分，基
於審判不可分之原則，亦一併發回，合予指明。
據上論結，應依刑事訴訟法第三百九十七條、第四百零一條，判
決如主文。
中    華    民    國  九十五  年   十二   月  二十七  日
                      最高法院刑事第五庭
                          審判長法官  莊  登  照
                                法官  洪  明  輝
                                法官  黃  一  鑫
                                法官  林  秀  夫
                                法官  徐  昌  錦
      本件正本證明與原本無異
                                      書  記  官
中    華    民    國  九十六  年    一    月    五    日
                                                      Ｑ


司法院資訊處製作；財團法人民間司法改革基金會備份。
